臺灣高等法院刑事判決　　　　　　　　95年度上訴字第4727號
上　訴　人　臺灣臺北地方法院檢察署檢察官
被　　　告　甲○○○
上列上訴人因被告偽造文書等案件，不服臺灣臺北地方法院95年
度訴字第1012號，中華民國95年11月8日第一審判決（起訴案號
：臺灣臺北地方法院檢察署95年度偵緝字第893號），提起上訴
，本院判決如下：
    主  文
上訴駁回。
    理  由
一、公訴意旨略以：被告甲○○○與乙○○係夫妻關係；緣於民
    國九十三年十一月二十八日，乙○○在其臺北縣土城市○○
    路住處，因瓦斯氣爆受傷，並住院一個月餘，詎甲○○○竟
    基於意圖為自己不法所有及行使偽造私文書之概括犯意，利
    用乙○○住院期間而得保管其所有之安信信用卡股份有限公
    司（下稱安信公司）卡號000000000000000
    0號信用卡一張之機會，未經乙○○之同意，而於九十三年
    十二月二十日、同月二十二日，連續以上開信用卡，持向特
    約商店之「中國石油新店北新路站」、「開喜飲食店」店員
    刷用，並各在該等商店消費簽帳第一聯上偽簽乙○○署名，
    以表示乙○○同意依據信用卡持卡人合約條件，按簽帳單金
    額付款予發卡銀行之意，而偽造該等私文書，再將各該偽造
    之簽帳單交予不知情之店員等人而行使之，使彼等店員均陷
    於錯誤，分別交付價值新臺幣（下同）五百元、四千三百七
    十元之財物，足生損害於乙○○、上述特約商店、安信公司
    及聯合信用卡中心對信用卡管理之正確性。嗣因乙○○接獲
    安信公司繳費通知，發覺信用卡遭人盜用，經向安信公司異
    議後循線查悉上情。因認被告甲○○○涉犯刑法第二百十六
    條、第二百十條行使偽造私文書及同法第三百三十九條第一
    項詐欺取財罪嫌。
二、按犯罪事實應依證據認定之，無證據不得認定犯罪事實；不
    能證明犯罪者，應諭知無罪之判決，刑事訴訟法第一百五十
    四條第二項，第三百零一條第一項分別定有明文。又告訴人
    之告訴，係以使被告受刑事訴追為目的，是其陳述是否與事
    實相符，仍應調查其他證據以資審認（最高法院五十二年台
    上字第一三○○號判例意旨參照）。所謂證據，須適於為被
    告犯罪事實之證明者，始得為斷罪之資料；如未能發現相當
    證據，或證據不足以證明，自不能以推測或擬制之方法，以
    為裁判之基礎（最高法院二十九年上字第三一○五號、四十
    年台上字第八六號判決意旨參照）。且刑事訴訟上證明之資
    料，無論其為直接或間接證據，均須達於通常一般之人均不
    致有所懷疑，而得確信其為真實之程度，始得據為有罪之認
    定，若其關於被告是否犯罪之證明未能達此程度，而有合理
    懷疑之存在，致使無從形成有罪之確信，根據「罪證有疑，
    利於被告」之證據法則，即不得遽為不利被告之認定（最高
    法院七十六年台上字第四九八六號判決意旨參照）。次按，
    刑法上偽造文書罪之成立，乃無制作權人，冒用他人名義而
    制作內容不實文書之行為，苟獲他人之授權委託、或得有名
    義人之承諾時，即不能謂無制作權，自不成立偽造。至於他
    人之授權委託或承諾，則不問為明示或默示（最高法院四十
    七年台上字第二二六號判例、二十八年台上字第三六八九號
    判例意旨參照）。復按刑法第三百三十九條詐欺罪之成立，
    須以行為人意圖為自己或他人不法所有，施用詐術而使被害
    人陷於錯誤為成立要件。所謂以詐術使人交付，必須被詐欺
    人因其詐術而陷於錯誤，若其所用方法不能認為詐術，亦不
    致使人陷於錯誤，即不構成該罪（最高法院四十六年度台上
    字第二六○號判例意旨參照）。
三、證據能力部分：
    按被告以外之人於審判外之陳述，雖不符刑事訴訟法第一百
    五十九條之一至第一百五十九條之四之規定，然經當事人於
    審判程序同意作為證據，法院審酌該言詞陳述作成時之情況
    ，認為適當者，亦得為證據，刑事訴訟法第一百五十九條之
    五第一項定有明文；當事人、代理人或辯護人於法院調查證
    據時，知有刑事訴訟法第一百五十九條第一項不得為證據之
    情形，而未於言詞辯論終結前聲明異議者，視為有前項之同
    意，同法條第二項定有明文。經查證人乙○○於警詢之供述
    ，固為審判外之陳述而屬傳聞證據，惟被告甲○○○就前開
    審判外之陳述，於原審及本院準備及審理程序時均不爭執其
    證據能力，且迄於言詞辯論終結前復未曾聲明異議（原審卷
    四○頁，本院卷一六、二五頁），而本院審酌該證人陳述作
    成時之情況，並無違法取證及證明力明顯過低之瑕疵，亦認
    以之作為證據為適當，故依諸上開規定及說明，乙○○於審
    判外之陳述，自得為證據。
四、訊據被告甲○○○固坦承持用其妻乙○○之安信公司信用卡
    於上述時、地刷卡消費，惟辯稱：其在九十三年間以駕駛計
    程車為業時，均持上揭信用卡加油消費，乙○○亦表同意，
    且該信用卡平日均置放被告處，卡費亦均按時繳納；本件二
    筆消費，僅因乙○○受傷住院一時未察誤認遭人盜刷，嗣渠
    等已將費用付清等語。
五、經查，證人即案發時為被告配偶之乙○○於原審結證稱：「
    伊還沒有受傷前，信用卡都交被告使用，因被告在開車，給
    他加油用的。信用卡都放在被告身上，除了加油以外，平常
    伊等有去購物時亦有使用。信用卡一向是被告使用；伊和被
    告一起購物時，有時是伊，有時是被告（簽名刷卡），反正
    伊和被告是一起。刷卡錢也是被告支付，因為是他在賺錢，
    帳單是寄到家裡」等語（原審卷三七、三八頁）；於本院審
    理時亦結證：「在伊住院時，信用卡是放在家裡，被告開計
    程車時，信用卡都放在被告身上供他加油使用。因為家裡發
    生氣爆，信用卡掉在家裡，被告拿去使用。伊之前有告訴被
    告他可以拿信用卡去刷卡，因為帳款都是被告支付，錢也是
    被告賺的，伊沒有工作也沒有賺錢。被告拿錢交給伊去支付
    信用卡帳款」等語（本院卷二四頁背面），供證情節一致，
    足徵證人乙○○平日確有同意被告使用其信用卡消費之情事
    ；本院復審酌渠等係夫妻關係，上揭信用卡款項亦由被告繳
    納等情，綜以判斷，亦證證人乙○○所證情節非虛。是被告
    主觀上顯認已獲其妻之授權使用信用卡無疑。從而，難認被
    告上揭刷卡消費之行為有何行使偽造私文書或詐領財物之意
    圖，此外復查無其他積極證據，足資認定被告有公訴意旨指
    摘之犯罪事實，揆諸前揭說明不能證明被告犯罪。
六、原審為被告無罪判決之諭知，於法尚無不合。檢察官上訴意
    旨猶略以：依諸證人即安信公司之調查專員胡鼎斌證述：因
    客戶乙○○之信用卡於九十三年十二月二十日至二十二日間
    ，遭不明人士盜刷，乙○○否認此期間之消費，並說其在住
    院卡片遭竊等語。衡情，若乙○○平日確有同意被告使用信
    用卡之事實，於信用卡公司查詢消費時，當會聯想係被告所
    消費，豈會回應係遭不明人士偷竊盜刷；又被告供稱其刷卡
    消費時，證人乙○○尚在昏迷中，並未經同意之事實，顯見
    乙○○供述信用卡平日即由被告使用云云，為迴護之詞，原
    審判決顯有謬誤等語，提起上訴。然揆之證人乙○○於警詢
    初詢時起迄原審及本院訴訟期間，就其平日即有授權被告使
    用信用卡消費一節，均為一致性之證述（偵卷九頁，原審卷
    三七頁，本院卷二四頁背面），難謂證人於被告訴訟中有何
    更易證述而迴護之情事。至證人乙○○先前雖向安信公司之
    人員胡鼎斌否認系爭消費，然稽之證人乙○○證稱：「係因
    其女兒告知信用卡公司來電表示其信用卡遭盜刷，其才表示
    不要支付，後來詢問被告才知是被告所刷時即告知信用卡公
    司要為支付」等語（本院卷二四頁背面），證人乙○○適遭
    逢氣爆意外受有嚴重燒傷，於九十三年十一月二十七日至同
    年十二月二十三日住院治療一節，有亞東紀念醫院診斷證明
    書附卷可佐（本院卷二八頁），其於受傷狀況下，乍聽其女
    轉述其信用卡於住院期間有遭盜刷情事，以對當前信用卡盜
    刷案件時有所聞之認知，未及查證實情，遂當下否認消費，
    並指遭竊等情，實屬證人主觀認知錯誤下之自然反應，亦符
    常情，安信公司執證人未經查證之供詞逕對被告提出上揭告
    訴，自顯速斷，不足援為認定被告犯罪事實之依據至明。綜
    上，本院尚難依檢察官提出之證據獲致被告有公訴意旨指摘
    犯罪之有罪確認，是以，檢察官以前揭理由上訴，指摘原判
    決不當，為無理由，應予駁回。
據上論斷，應依刑事訴訟法第三百六十八條，判決如主文。
本案經檢察官呂丁旺到庭執行職務。
中　　華　　民　　國　　96　　年　　1 　　月　　31　　日
　　　　　　　　　刑事第十八庭審判長法　官  溫耀源
　　　　　　　　　　　　　　　　    法　官  邱同印
　　　　　　　 　 　　　　　　　　　法　官  段景榕
以上正本證明與原本無異。
檢察官如不服本判決，應於收受送達後十日內向本院提出上訴書
狀，其未敘述上訴之理由者並得於提起上訴後十日內向本院補提
理由書（均須按他造當事人之人數附繕本）。
                                    書記官  陳靜姿
中　　華　　民　　國　　96　　年　　1 　　月　　31　　日
